【裁判字號】    88,自,218
【裁判日期】    890323
【裁判案由】    詐欺
【裁判全文】
臺灣士林地方法院刑事判決                         八十八年度自字第二一八號
    自  訴  人  酉○○
                壬○○○
                未○○
                巳○○
                子○○○
    自訴代理人  顏文正律師
    被      告  甲○○
                辰○○
右列被告因詐欺案件，經自訴人提起自訴，本院判決如左：
    主  文
甲○○連續行使偽造私文書，足以生損害於他人，處有期徒刑壹年。
辰○○無罪。
    事  實
一、甲○○分別於民國八十四年六月五日、同年十二月三十日，在台北市○○區○○
    路一二八巷一弄十六號住處，召集如附表一編號一、二所示之民間互助會，該二
    組互助會第一期除收取會首錢外，並同時開標，皆由甲○○於上址主持開標事宜
    。詎於會期進行中，甲○○竟基於概括之犯意，意圖為自己不法之所有，連續於
    ：(一)附表二各編號所示之時間，在前揭開標地點，分別冒用乙○○、卯○○、戊○○、丁碧玉之名義，以附表二各編號所示之金額，偽填競標利息及被冒標人姓
    名於標單上（標單均於開標後丟棄而滅失），並於開標時持前開偽造標單參與競
    標而得標，致生損害於被冒標之人，再向各互助會當次活會會員詐稱係被冒標人
    或某活會會員得標，使附表一編號一之互助會活會會員乙○○、卯○○、戊○○
    、何貴政、陳雪子、丁○○、林金龍等多名活會會員，及附表一編號二之互助會
    活會會員丁碧玉、午○○、李姿螢、子○○○、酉○○、壬○○○、黃貴連（即
    會單上之阿錦）、未○○（即會單上之阿華）、高玉雲、許淑玲、曾明秀、陳桂
    華、林生旺等多名活會會員均陷於錯誤而如期交付會款，共詐得會款新臺幣（下
    同）三十一萬二千二百元（計算式詳如附表）。(二)又甲○○於八十七年五月間，
    已有冒標他人會款之情，並多次向他人借活會標取會款，經濟狀況已然惡化，已
    處於顯無資力之狀況，竟本於前揭詐欺之概括犯意，意圖為自己不法之所有，隱
    瞞無資力之狀況，以參加盧桂應所召集，自八十七年五月五日開始，連同會首共
    計四十一人之互助會之方式，使不確知甲○○其時經濟狀況之酉○○陷於錯誤而
    同意其入會並參與競標，詎甲○○即於八十七年五月五日，以標息四千五百元標
    得第一會，詐得會款九十八萬二千八百元，除於同年六月五日以扣抵方式繳交一
    期會款外，旋於同年七月即無力繳納。嗣甲○○各組互助會均宣告停會，經核對
    結果，酉○○等人始知受騙。
二、案經自訴人酉○○、壬○○○、未○○、巳○○、子○○○提起自訴。
    理  由
壹、有罪部分
一、訊據被告甲○○坦承召集上開互助會，以乙○○、卯○○、戊○○、丁碧玉等人
    名義標取會款，及參與酉○○上揭互助會，於第一會即標取會款等情，雖其另辯
    稱：伊係「借標」，事後有告知上開被冒用名義人，且亦係遭人倒會始無法負擔
    會款，並非詐欺云云，惟查：
  (一)右揭事實，業據自訴人酉○○、壬○○○、未○○、巳○○、子○○○指訴綦詳
    ，且證人即附表一編號一、二等二組互助會均有參加之乙○○亦結證稱：被告僅
    向伊借標一次，是編號二之互助會等語屬實（本院八十九年一月十日訊問筆錄）
    ，復有互助會會單二紙，各自認活會會員者所共同書具之同意書一紙附卷可稽。
    又被告既未先經乙○○、卯○○、戊○○、丁碧玉等人同意情況下即冒標並收取
    會款，其犯行即已成立，縱獲得被冒標人事後之同意，仍無解於罪責，是被告辯
    稱僅係借標云云，自無足取。又自訴人及被告均無法明確記憶被告冒標之時間，
    亦未提供相關資料以資調查，以致無從認定被告冒標附表一編號一、二所示各組
    互助會之確實時間，基於罪疑惟輕之原則，被告冒標附表一編號一、二各組會之
    時間，分別以列於發覺前之最後三次、二次之算法，對被告最為有利（詐欺人數
    最少），故推算被告冒標之時間如附表二編一至五，併此敘明。
  (二)又迄八十七年五月間止，被告甲○○所參與之互助會，已至少八組（除附表編號
    一、二所載二組外，另六組詳如三、(三)(1)～(6)所述），除本身均為死會外，另向
    多人借標（詳三、(一)(二)），並有前揭冒標之情，多組互助會死會會款負擔沉重，
    已處於顯無資力之狀況，並可預見其無法再如期繳交會款，竟隱瞞此項事實，再
    度參與八十七年五月五日開始，連同會首共計四十一人之互助會，使不確知甲○○其時經濟狀況之酉○○同意其入會並參與競標，詎甲○○即於八十七年五月五
    日，以標息四千五百元標得第一會，得款九十八萬二千八百元後，旋即無力負擔
    死會會款，其有詐欺之意圖，至為灼然。
  (三)綜上所述，被告甲○○詐欺犯行洵堪認定，應依法論科。
二、按民間互助會，除有特別約定外，僅係會首與會員訂立之契約，會員與會員間並
    無法律關係存在，而已得標會員，依據其與會首間之契約，無論何人得標，均有
    按期繳交會款之義務，故會首冒名盜標，其詐欺所得之款，應僅限於未得標會員
    繳納之會款（至民法債編於八十八年四月二十一日修正公布後，就會員與會首、
    會員與會員間之權利義務關係雖略有調整，然於本件修正前已成立之犯罪，就被
    害人及所詐得金額之認定不生影響）。被告於二組互助會進行期間，五次偽填標
    息於標單上，並於未書明「標單」字樣之標單上偽簽被冒標人之姓名，應屬刑法
    第二百二十條第一項之準文書（最高法院八十七年度臺上字第四八二號判決參照
    ），其復持以行使競標，使不知情之活會會員陷於錯誤，而遵期繳交會款，共詐
    騙三十一萬二千二百元（計算式詳見附表二、三，此係以最有利被告方式推算所
    得，於告訴人與被告間民事債權債務關係之認定無涉），核係犯刑法第三百三十
    九條第一項詐欺取財罪、第二百十六條、第二百二十條、第二百十條行使偽造準
    私文書罪。其偽造署押之行為係偽造準私文書之部分行為，而偽造準私文書後進
    而持以行使，偽造準私文書之低度行為則為行使之高度行為所吸收，均不另論罪
    。被告於附表一各編號所示之時間，分別以一行為向多位被害人詐欺，為同種想
    像競合犯，應從一重處斷。又被告所犯前開詐欺（附表二編號一至五及事實欄一
    、(二)共六次）、行使偽造準私文書犯行，時間緊接，所犯罪名相同，顯各出於概
    括之犯意為之，均為連續犯，爰各依刑法第五十六條之規定以一罪論，並均加重
    其刑。又其所犯前開連續詐欺取財與連續行使偽造準私文書二罪，具方法結果之
    關係，為牽連犯，應依刑法第五十五條之規定，從較重之行使偽造準私文書罪處
    斷。爰審酌被告無前科紀錄，素行尚佳，其因個人理財不當，竟起意冒標所召互
    助會之會款之犯罪動機，犯行包括六次詐欺、五次行使偽造文書，所詐得會款合
    計一百二十九萬五千元致被害人所生損害非輕，且犯後亦無力清償，未能與被害
    人達成和解，及其犯後態度，並其生活狀況、知識程度等一切情狀，量處如主文
    所示之刑。至被告甲○○歷次偽造之標單，業經丟棄而滅失，爰不另為沒收之諭
    知，附此敘明。
三、自訴意旨另以：
  (一)附表一編號一之互助會，應只剩四個活會，卻有十一人自認活會（見自訴狀），
    嗣復改稱：應只剩四個活會，卻有八個自認活會者，推論被告冒標四會云云（見
    八十八年十月二十二日自訴補充理由狀），惟查：自訴人所稱自認活會之何貴政
    、壬○○○、乙○○、卯○○、丁○○、林金龍、丙○○、戊○○等八人中，除
    前揭本院所認定冒標之乙○○、卯○○、戊○○等三人外，證人丙○○於本院訊
    問時結證稱：被告有告知經濟困難要借標，有錢會還，已還十餘萬元（本院八十
    九年二月二十二日訊問筆錄）等語，是被告除冒標乙○○、卯○○、戊○○三會
    外，另向丙○○借標一會，扣除此四會，停標時餘四會自認活會者自屬正確，其
    於附表一編號一之互助會並無其他冒標行為應可認定。
  (二)附表編號二之互助會，應只剩十六個活會，卻有二十三人自認活會（見自訴狀）
    ，推論被告冒標七會云云，惟查：自訴人所稱自訴人所稱自認活會之午○○、李
    姿螢、子○○○、酉○○、壬○○○、黃貴連（即會單上之阿錦）、未○○（即
    會單上之阿華）、癸○○、阿美（己○○之妻）、丑○○、丁碧玉（二會）、高
    玉雲、許淑玲、曾明秀、陳桂華、庚○○、乙○○、林生旺等二十三人，除本院
    所認定被告所冒標之丁碧玉二會，證人(1)癸○○於本院訊問時結證稱：「：：被
    告有借標，我答應：：」；(2)乙○○結證稱：「她說（借標）一次：：是乙會（
    即附表一編號二之互助會）」（均見本院八十九年一月十日訊問筆錄），(3)庚○○結證稱：「：：她（指被告）有借標，我有答應」（本院八十八年十一月十九
    日訊問筆錄）；(4)戌○○則結證稱：「是『阿美』的名義參加：：被告向我借標
    ，她是四月底借的，我要叫她代標，她就向我借標，不知她確切借標之時間：：
    」（本院八十八年十二月二十八日訊問筆錄）；(5)寅○○（會員丑○○之姐）結
    證稱：「：：丑○○跟二會，她會錢交我，我居中介紹，因甲○○是我朋友」「
    她（被告）有說過（要借標），說她被倒，要借標，我說再告訴丑○○，但我疏
    忽忘了告訴丑○○」」「（借標之事）有說好，再告訴我妹妹（丑○○）」（本
    院八十九年二月二十三日訊問筆錄），是被告已明確徵得癸○○、乙○○、庚○○、戌○○等人之同意借標，於此自無冒標之問題，而丑○○部分，因被告事先
    透過實際接洽互助會之寅○○向其妹丑○○借標，雖事後寅○○疏未告知丑○○
    而令丑○○仍自認活會，惟於此仍難認被告有偽造文書、詐欺之故意。從而，被
    告於附表一編號二之互助會中，扣除冒標之二會，及上述借標、無冒標故意之五
    會，停標時餘十六會自認活會者自屬正確，其於附表一編號二之互助會並無其他
    冒標行為應可認定。
  (三)被告甲○○另於：
  (1)八十五年三月一日，參加自訴人子○○○所召集之互助會，該會連會首共計七十
    一會，會金二萬元，被告分別以「寶鳳」、「小沛」之名義參加二會，明知無資
    力清償死會會款，竟於八十五年八月一日（該會進行至第七會）以標息五千八百
    元得標，得款一百零三萬四千六百元，復於八十五年十二月一日（該會進行至第
    十三會）以標息六千二百元得標，得款一百零四萬六千六百元，詎被告只繳款至
    八十七年五月即無力繳納。
  (2)八十五年三月十五日，參加自訴人巳○○所召集之互助會，該會連會首共計三十
    六會，會金二萬元，被告甲○○參加二會，明知無資力清償死會會款，竟於八十
    五年四月十五標走第一會，得款五十萬零六千七百元，復於八十六年五月十五日
    （該會進行至第十五會）標走第二會，得款五十八萬四千元，詎被告只繳款至八
    十七年五月即無力繳納。
  (3)八十五年十一月二十五日，參加自訴人巳○○所召集之互助會，該會連會首共計
    四十一會，會金二萬元，被告甲○○參加一會，竟於八十六年三月二十五標走會
    款（該會進行至第四會），得款五十八萬八千四百元，詎被告只繳款至八十七年
    五月即無力繳納。
  (4)八十六年三月二十五日，參加自訴人酉○○所召集之互助會，該會連會首共計六
    十四會，會金二萬元，被告甲○○參加二會，明知無資力清償死會會款，竟基於
    概括犯意，於第一會即以標息四千一百元得標，共得款九十八萬五千八百元，復
    於八十六年十月十日標走第二會，得款九十七萬七千元，詎被告只繳款至八十七
    年五月即無力繳納。
  (5)八十六年八月一日，參加自訴人巳○○所召集之互助會，該會連會首共計六十一
    會，會金一萬元，被告甲○○參加二會，明知無資力清償死會會款，竟基於概括
    犯意，於第一會八十六年九月一日即標得會款三十六萬二千六百元，復於八十七
    年三月一日標走第二會（該會進行至第九會），得款五十萬三千四百元，詎被告
    只繳款至八十七年五月即無力繳納。
  (6)八十六年十二月十五日，另召集五十個會員成立第三個互助會，會金亦為一萬元
    ，被告以其子女黃小沛、黃佑琳名義另跟二會，詎被告進行九會後，即宣告停標
    ，且除會首所收取之會頭錢外，黃小沛、黃佑琳所跟之二會，亦已標走，而此時
    被告於附表編號二之互助會已有冒標情事，因認被告其時已顯無資力，另涉詐欺
    罪嫌。
  惟查：
  (1)按民間互助會原為無名契約（民法債編於八十八年四月二十一日修正公布後始增
    列第十九節之一，規範合會會首、會員間之權利義務關係），係民間所習見之調
    度資金方式，參加者之目的除意在儲蓄者外，亦無非急用者周轉現金，此應為參
    加互助會者所共同認知，是認定被告是否「顯無資力」無法負擔定期之會款繳納
    義務，進而推論被告之詐欺意圖時，即應採較嚴格之標準，並綜合考量標取會款
    之時間，及得標之後繳交死會會款之情形以為認定。再標取會款本係互助會會員
    民事上之權利，是認定被告是否有詐欺意圖之時點，應係互助會開始召集之初即
    無意付款，或參加時即顯無資力而無法負擔會款，竟隱瞞此一狀況，致會首陷於
    錯誤而同意其參加，至若被告入會之初經濟狀況尚非顯無資力負擔會款，縱嗣後
    財務狀況惡化下而仍參與競標、得標，究屬互助會會員之權利之行使，而身為會
    首者，本應承擔會員入會後經濟狀況惡化之風險，尚難將會員急需時之標取會款
    行為認定為施用詐術。
  (2)準此，被告參加、召集前開互助會之時間分別為八十五年三月一日、八十五年三
    月十五日、八十五年十一月二十五日、八十六年三月二十五日、八十六年八月一
    日及八十六年十二月十五日，而被告停標之時間為八十七年六月（會款繳交、開
    標至八十七年五月），其時前開互助會已分別進行半年至二年餘不等之時間，且
    已分別進行九至二十八次不等，被告亦已分別繳納各該互助會之活、死會款至八
    十七年五月，是尚難單純以被告事後經濟狀況之惡化來推論其半年至二年餘前參
    加、召集互助會之初即有詐欺意圖，再者，如前所述，自訴人及被告均無人可明
    確認定被告前揭冒標互助會之時間，故本院依罪疑惟輕原則所認定被告最早之冒
    標時間為八十七年四月三十日已如前述，從而，以此冒標時點言，尚非可佐被告
    詐欺意圖之有力事證。尤有甚者，不論被告所召集，或被告所參加之各組互助會
    ，經互核其互助會會單，參加成員或頗多重疊，或與被告相互參與彼此所召集之
    互助會，對被告召集、參加、標取會款之情形亦多所瞭解（除被告冒標會款之情
    形外），而會首乃一再地容許被告參加或參加被告所召之互助會，造成以會養會
    之勢，以求渠等先前所召之互助會會款得以順利收取，亦難謂對被告資力完全不
    瞭解，而為被告施用詐術所騙。此外，復查無其他積極證據足認被告於此另涉詐
    欺犯行，本應為無罪之諭知，惟自訴人以之為裁判上一罪提起自訴，爰不就此另
    為無罪之諭知。
貳、無罪部分：
一、自訴意旨另以：被告辰○○與甲○○係夫妻關係，辰○○與甲○○共同召集前揭
    附表一編號一、二所示之互助會，及於八十六年十二月十五日，另召集五十個會
    員成，會金一萬元之互助會（即前揭三、(三)(6)所示互助會），分別主持開標及收
    受會款，因認被告辰○○亦涉有共同詐欺、偽造文書罪嫌。
二、按犯罪事實應依證據認定之，無證據不得推定其犯罪事實，刑事訴訟法第一百五
    十四條定有明文；次按認定犯罪事實，須依證據，而所謂證據，係指合法之積極
    證據就犯罪事實能為具體之證明者而言；又認定不利於被告之事實，須依積極證
    據，苟積極證據不足為不利於被告事實之認定時，即應為有利於被告之認定，更
    不必有何有利之證據，最高法院三十年上字第八一六號著有判例。再所謂「積極
    證據足以為不利被告事實之認定」，係指據為訴訟上證明之全盤證據資料，在客
    觀上已達於通常一般之人均不致於有所懷疑，而得確信被告確曾犯罪之程度，若
    未達到此一程度，而有合理懷疑之存在時，即無從為有罪之確信，此觀同院七十
    六年度台上字第四八九六號判例意旨自明。又告訴人之指訴（自訴人之自訴亦同
    ），無非係以使被告受刑事追訴處罰為目的，有時難免故予誇大，自不得僅以告
    訴人之指訴為唯一論據，仍應調查其他必要之證據，以查明是否與事實相符，合
    先敘明。
三、自訴人認被告辰○○認涉有共同詐欺、偽造文書犯行，先以二人自任會首，分別
    主持開標及收受會款，有證人午○○、辛○○、申○○○可證為其論據（見自訴
    狀），繼則改稱：辰○○雖非會首，然互助會之開標、收取會款辰○○均有參與
    ，且二人同居共財，有關甲○○互助會之情形，辰○○實難諉為不知為其論據。
    訊據被告辰○○堅決否認有何參與共同詐欺、偽造文書犯行，辯稱：均係甲○○
    在處理，只有甲○○出遠門趕不回來時會幫忙等語。經查：
  (一)本件前揭三組互助會之會首為被告甲○○，且辰○○並未以任何名義參加該會，
    有前揭互助會會單三份附卷可稽，亦為自訴人所是認。而所謂證人午○○、辛○○，經本院傳訊結果，午○○、辛○○二人均結證稱未去現場看標等語屬實（本
    院八十八年十月五日訊問筆錄），是該二人之證詞顯無從認定被告辰○○涉有共
    同詐欺、偽造文書犯行。
  (二)雖證人申○○○於本院訊問時結證稱：「有去看過開標，是甲會（即附表編號一
    之互助會），有標到，被告夫妻在場，他先生坐在旁邊，未幫忙弄標單」（本院
    八十八年十月五日訊問筆錄），庚○○結證稱：「：：我會錢有時會給辰○○，
    有時會去開標，是甲○○開標，辰○○有時不在：：」（本院八十八年十一月十
    九日訊問筆錄），未經傳喚自行到庭之證人吳美雲亦證稱：「我跟一會一萬元的
    ，用『阿華』名字，各跟一會，我去標會時甲○○常不在，由辰○○開標，我去
    過十次，他開過數次，會錢也給他」（本院八十八年十二月十三日訊問筆錄）各
    等語屬實，惟本院審理期間所訊問之證人戌○○、癸○○、乙○○、郭丑○○、
    丙○○、丁○○、卯○○等多人，或稱未參與開標，或稱開標時均由甲○○主持
    ，均係以電話與被告甲○○聯繫，未交會款予辰○○（本院八十八年十二月二十
    七日、八十九年一月十日、一月二十日、二月二十二日、二月二十三日、三月九
    日、三月二十日訊問筆錄）各等語屬實，而證人即被告子女黃小晉、黃佑琳亦均
    證稱收入均交予甲○○，辰○○不太管家中之事（本院八十八年十月二十二日訊
    問筆錄）各等語。按共犯責任的成立，除下手共同實施犯罪構成要件行為者外，
    須以意思聯絡為要件，如果事先並未合謀，實施行為之際又出於下手者單獨的意
思，依照最高法院十九年上字第六九四號判例，不能令未下手之人同負共犯刑責
    ，而同時在場數人間有無犯意聯絡或行為分擔，依據刑事訴訟法第一百五十四條
    規定，須憑積極證據而為認定，依前揭事證顯示，前開互助會實際上確係由甲○○負責，甲○○主持開標、收取會款為常態，渠家中之經濟亦由甲○○管理（此
    觀王保鳳以自己之名義另參與其他多組互助會益明），又開標地點既在辰○○、
    甲○○所共居之住所，辰○○在場自屬理所當然，又縱偶有協助開標、收取會款
    之情，亦為家庭成員互助之行為，況亦無任何證據足證被告甲○○前揭本院所認
    定之冒標時點被告辰○○亦同時在場協助，自訴人等於被告甲○○倒會後，遽以
    主觀臆測、推論之詞遽認被告黃介預共同參與詐欺、偽造文書，實難作為認定被
    告辰○○應負共犯責任之積極證據。
  (三)參諸現今社會夫妻財產各自獨立運用已漸普遍，家庭主婦為個人投資招集互助會
    ，亦非鮮見，告訴人等以債權人之心態忖度被告二人為夫妻，必係知情或有犯意
    聯絡，固可理解，然衡諸現今社會客觀情事及以上之論述，自訴人之論據及所舉
    事證，尚無法佐證其等主觀懷疑所指訴之事實，而達確信被告辰○○犯罪之程度
    。此外，復查無證據足資證明被告辰○○與甲○○間有共同之詐欺、偽造文書之
    犯意連絡，或有分擔任何互助會詐騙會款行為，揆諸前揭說明，本件被告辰○○
    部分犯罪尚屬不能證明，應為無罪之諭知。
據上論斷，應依刑事訴訟法第三百四十三條、第二百九十九條第一項前段、第三百零
一條第一項，刑法第五十六條、第二百十六條、第二百十條、第三百三十九條第一項
、第五十五條，罰金罰鍰提高標準條例第一條前段，判決如主文。
中    華    民    國      八十九      年    三        月    二十三    日
                                  臺灣士林地方法院刑事第三庭
                                          法  官  王  本  源
右正本證明與原本無異。
如不服本判決，應於判決送達後十日內，向本院提出上訴狀。
                                          書記官  蔡  杰  玲
中    華    民    國      八十九      年      三      月    二十九    日
附表一：
┌──┬────────┬──────┬─────┬──────┐
│編號│  合會起始日期  │  會員人數  │ 開標日期 │  每期會款  │
│    │                │  （含會首）│          │            │
├──┼────────┼──────┼─────┼──────┤
│ 一 │八十四年六月五日│  五十一    │每月五日並│  一萬元    │
│    │                │            │於每四個月│            │
│    │                │            │加標一次  │            │
├──┼────────┼──────┼─────┼──────┤
│ 二 │八十四年十二月三│  五十一    │每月三十日│  一萬元    │
│    │十日            │            │並於每年六│            │
│    │                │            │月十五日、│            │
│    │                │            │十二月十日│            │
│    │                │  │加標一次  │            │
└──┴────────┴──────┴─────┴──────┘
附表二：
┌──┬────┬───┬────┬───┬───┬──────────┐
│編號│所屬會別│被冒用│開標日期│標  息│受詐欺│詐   得   金    額  │
│    │（附表一│名義人│        │（單位│活會數│(標金－標息)×活會  │
│    │之編號）│      │        │：元）│      │人數（須扣除會首及  │
│    │        │      │        │      │      │死會數)             │
├──┼────┼───┼────┼───┼───┼──────────┤
│ 一 │  一    │乙○○│87.5.5  │4500  │  七  │(00000-0000)×7     │
│    │        │、陳光│        │      │      │ =38500             │
│    │        │華、呂│        │      │      ││
│    │        │淑錦三│        │      │      │                    │
│    │        │人中之│        │      │      │                    │
│    │        │一人  │        │      │      │                    │
├──┼────┼───┼────┼───┼───┼──────────┤
│ 二 │  一    │同右  │87.5.20 │5500  │  七  │(00000-0000)×7     │
│    │        │      │        │      │      │ =31500             │
├──┼────┼───┼────┼───┼───┼──────────┤
│ 三 │  一    │同右  │87.6.5  │6000  │  七  │(00000-0000)×7     │
│    │        │      │        │      │      │ =28000             │
│    │        │      │        │      │      │                    │
│    │        │      │        │      │      │                    │
├──┼────┼───┼────┼───┼───┼──────────┤
│ 四 │  二    │丁碧玉│87.4.30 │3800  │ 十八 │(00000-0000)×18    │
│    │        │      │  │      │      │=111600             │
│    │        │      │        │      │      │                    │
├──┼────┼───┼────┼───┼───┼──────────┤
│ 五 │  二    │丁碧玉│87.5.30 │4300  │ 十八 │(00000-0000)×18    │
│    │        │      │        │      │      │=102600             │
│    │        │      │        │      │      │                    │
├──┴────┴───┴────┴───┴───┴──────────┤
│合計詐得金額：三十一萬二千二百元                                      │
└───────────────────────────────────┘
附錄本案論罪科刑法條全文
刑法第二百十六條：
行使第二百十條至第二百十五條之文書者，依偽造、變造文書或登載不實事項或使登
載不實事項之規定處斷。
刑法第二百十條：
偽造、變造私文書，足以生損害於公眾或他人者，處五年以下有期徒刑。
刑法第三百三十九條第一項：
意圖為自己或第三人不法之所有，以詐術使人將本人或第三人之物交付者，處五年以
下有期徒刑、拘役或科或併科一千元以下罰金。


司法院資訊處製作；財團法人民間司法改革基金會備份。
